【裁判字號】    88,易,3335
【裁判日期】    891212
【裁判案由】    侵占
【裁判全文】
臺灣高雄地方法院刑事判決                        八十八年度易字第三三三五號
    公  訴  人  臺灣高雄地方法院檢察署檢察官
    被      告  甲○○
右列被告因侵佔案件，經檢察官提起公訴（八十八年度偵緝字第九三八號），本院判
決如左：
    主  文
甲○○意圖為自己不法之所有，而侵占自己持有他人之物，累犯，處有期徒刑陸月。
    事  實                                                                     事  實
一、甲○○有違反妨害兵役治罪條例、違反麻醉藥品管理條例等前科，其八十二年三
    月間所犯之違反麻醉藥品管理條例案，經台灣桃園地方法院判處有期徒刑三月確
    定，於八十三年二月八日執行完畢，不知悔悟。於八十七年十二月十二日凌晨三
    、四時許，在高雄市○鎮區○○路大型停車場前，以要回台東一趟載衣物及朋友
    ，為期三日，三日後即可歸還車輛為由，向丙○○借用登記名義人為乙○○之車
    號ＶＱ－八六九五號自用小客車一部，甲○○借得該部汽車後，駕駛該車北上行
    駛至高雄縣岡山交流道附近，因該車發生故障無法繼續駛用，竟基於為自己不法
    所有之意圖，將在其持有中之該車變易持有為不法所有之意思，而占為己有，並
    隨即以行使汽車所有權人之意思，隨意棄置於高雄縣岡山交流道附近，而於丙○
    ○因甲○○自借車後久未聯繫，迄今仍未歸還該車，經多方找尋，亦無結果，始
    悉上情。
二、案經丙○○訴由台灣高雄地方法院檢察署檢察署檢察官偵查起訴，甲○○經本院
    傳拘無著，發佈通緝，而於八十九年十二月一日緝獲到案。
     理  由                                                                                                      書記官
一、訊據被告金世固不否認有於上開時地向告訴人丙○○以開回住處為由，借用前述
    汽車使用，約定約三日即可返還，然未曾返還，並辯稱因汽車引擎故障乃隨意放
    置路邊，伊人隨即離去，迄今亦不知該車下落，亦未歸還，更因居無定所，從未
    與告訴人連絡等之事實，惟辯稱因要到處找工作，不是故意隨便放車云云。惟查
    右揭事實已據告訴人丙○○於偵查及本院庭訊時中供述之明確，並有高雄市汽車
    燃料使用費繳交通知單一紙在卷可考。查：「侵占罪係即成犯，凡因法律上或契
    約上之原因而對於自己持有他人之所有物，有變易持有為不法所有之意思，即構
    成犯罪。」（最高法院四十三年台上字六七五號判例、五十二年台上字第一四一
    八號判例參照），如前所述，被告僅係向告訴人丙○○借用汽車使用，其不僅應
    依照借車當時所約定之期間返還該部汽車，然被告在未徵得告訴人同意之情況下
    ，不僅以行使所有權人之意思，隨意拋棄、棄置該車，且自借用該車之時間起迄
    今長達二年有餘，均未曾歸還或與告訴人聯繫，顯見被告係以該部汽車所有人之
    地位自居，始將該部汽車隨意處置，核諸前揭最高法院判例意旨，被告所為自已
    該當於刑法上侵占罪之構成要件，所辯無侵占之行為要無可採，本件事證明確，
    被告犯行堪以認定。
二、按被告甲○○將其因向告訴人所借用而在其持有中之前述汽車變易持有為不法所
    有之意思，立於所有人之地位，將該部機車隨意處置，而將該部機車予以侵占入
    己之行為，核其所為係犯刑法第三百三十五條第一項之侵占罪。被告前有如事實
    欄所載之犯罪科刑及執行情形，此有臺灣高雄地方法院檢察署刑案資料查註記錄
    表在卷可稽，其受有期徒刑執行完畢後，五年內再犯本件有期徒刑以上刑之罪，
    為累犯，依法加重其刑。爰審酌被告犯後不思悔悟，飾詞推過，經本院傳拘未獲
    ，嗣經通緝始到案，迄今未能交代該車下落，未與告訴人和解等及其犯罪動機、
    目的、手段、智識程度、犯罪對被害人所生損害、犯後態度等一切情狀，量處如
    主文所示之刑，以資警懲。
據上論斷，應依刑事訴訟法第二百九十九條第一項前段，刑法第三百三十五條第一項
，第四十七條、罰金罰鍰提高標準條例第一條前段，判決如主文。
中    華    民    國      八十九     年      十二     月      十二      日
                                    臺灣高雄地方法院刑事第三庭
                                        法  官  簡  志  瑩
右正本證明與原本無異。
如不服本判決，應於判決送達後十日內，向本院提出上訴狀。
                                        書記官  林  宜  正
中    華    民    國      八十九      年      十二     月      十五     日
附錄論罪科刑法條：
刑法第三百三十五條第一項：
意圖為自己或第三人不法之所有，而侵占自己持有他人之物者，處五年以下有期徒刑
、拘役或科或併科一千元以下罰金。


司法院資訊處製作；財團法人民間司法改革基金會備份。
